【裁判字號】    90,抗,623
【裁判日期】    901204
【裁判案由】    聲請解除限制出境
【裁判全文】
臺灣高等法院刑事裁定                                九十年度抗字第六二三號
    抗  告  人
    即  聲請人  甲○○
右抗告人因貪污等案件，聲請解除限制住居，不服臺灣臺北地方法院九十年度聲字第
一九五五號，中華民國九十年十一月五日第一審裁定，提起抗告，本院裁定如左：
    主  文
抗告駁回。
    理  由
一、聲請意旨略以：抗告人即聲請人甲○○因貪污等案件，經臺灣臺北地方法院檢察
    署檢察官提起公訴，由原審以八十九年度訴字第一一七０號案審理，並於民國八
    十九年九月十九日，以新臺幣五十萬元具保停止羈押並限制出境在案。而抗告人
    前於大陸地區與他人合夥投資建築房屋，已因本案自八十九年四月二十五日起，
    至同年十月三日止，羈押長達五個月以上，其後又被限制出境，致無法出境處理
    合夥事務，迄已達一年半之久。頃於九十年二月二十八日、九月二十七日，接獲
    大陸方面合夥人通知，要求抗告人儘速赴大陸處理投資相關事宜，否則將視同違
    約，應賠償高達人民幣一百八十五萬元（超過新臺幣七百五十萬元）之損害額。
    抗告人出境前往大陸處理合夥事務自屬必要，且係不可替代。又抗告人此行大約
    僅需時四、五天，並無礙於法院審理之進行；更何況本案自調查局進行調查，乃
    至檢察官偵查、起訴，前後已有一年之久，期間傳訊抗告人及相關人、證人之次
    數已不下數十次之多，並已扣得大量證物足參，應行調查之證據大致調查完畢，
    自無再行限制抗告人出境之必要，爰聲請解除限制出境云云。
二、按為進行追訴、審判或執行，刑事訴訟法上除規定保全證據外，尚有保全被告到
    庭接受審判或執行之相關規定（刑事訴訟法第一百零一條至一百二十一條參照）
    ，至保全之方法，依其情節輕重分別有羈押、具保、責付及限制住居等，羈押為
    最嚴重之手段，責付、限制住居則係輕微之手段，而限制出境亦屬限制住居方法
    之一，蓋被告若出境滯留他國不歸，自足影響審判之進行或刑罰之執行。
三、經查，原審審酌本案全部卷宗、相關證物，認抗告人所涉之貪污等案件：
（一）據公訴人提出之證據，抗告人犯罪嫌疑重大。又抗告人另於八十七年六月二十
      四日，因偽造前臺灣省公路局南區工程處第五工務段之棄土同意書，由周志峰
      （另案由檢察官提起公訴）持向臺北市政府新建工程處辦理復工，而涉有偽造
      文書罪嫌。經檢察官認與貪污等案有連續犯之裁判上一罪關係，於九十年十月
      十八日移由原審併案審理，此部分尚待調查。
（二）至抗告人所請有必要親自赴大陸處理投資相關事宜等情，據抗告人提出之九十
      年九月二十七日傳真信函載：「．．．特再通知『貴公司』速來處理，否則視
      同違約」等語，並未指定抗告人親自前往。又抗告人於前次聲請解除限制出境
      時（原審九十年度聲字第一一八七號），陳稱：現房屋已蓋了一半，負責的人
      是大陸一位姓許的先生，其公司從投資迄今未曾派人過去，投資是在三年前的
      六月三日即羈押前等語（見原審卷第二十至二十一頁）。是抗告人有否親自前
      往傳真信函所指之大陸地區工地視事，與該工程之施作並無影響。再參以抗告
      人所稱：其赴大陸之連絡人為劉吉財，是劉吉財介紹投資該工程等語（見原審
      卷第二十二頁），亦非絕無代理人可受委任處理。再徵諸現今通訊發達，及兩
      岸間電子通訊並無何限制之情事，抗告人本可以電話、傳真、信函或電子郵件
      與對岸之合夥人充分溝通，並無本人到場之急迫性。
    因以案件調查尚未完備，且抗告人所請出境洽公，衡情非屬不可替代，認抗告人
    解除限制出境之聲請不能准許，依法裁定駁回，並非無據。
四、抗告意旨雖以：大陸地區合夥人之傳真函，均明載以抗告人為受文者，足見係要
    求抗告人親自前往無誤。若屬可代替者，抗告人於受羈押期間即可委託他人前往
    ，何須遭合夥人催告並以索求高額賠償相脅？是原審以無必要由抗告人親往，與
    事實不符。又抗告人所涉案件之偵審期間，已達一年之久，傳訊抗告人及證人等
    數十人次，並扣得大量證物，實無限制抗告人出境以保全證據之必要性云云。然
    查：
（一）抗告人所提出附卷之傳真函二紙，雖均以抗告人為受文者，惟其中九十年二月
      二十八日函稱：「特去文通知『貴公司』速來處理，否則視同違約，『貴公司
      』須賠償本公司所有損失」；九十年九月二十七日函亦稱：「特再次通知『貴
      公司』速來處理，否則視同違約，『貴公司』須賠償本公司所有損失」等語，
      顯見並無要求抗告人親往處理事務至明，抗告人執此主張非其親往不可，實難
      憑信。
（二）抗告人因涉貪污等案，經一年偵審期間，雖已傳證甚詳，然抗告人另涉有偽造
      文書罪嫌，經檢察官認與貪污等案有連續犯之裁判上一罪關係，於九十年十月
      十八日移由原審併案審理，此部分尚待調查等各節，業據原審詳予說明在案。
      抗告人徒以貪污等案已歷經詳細調查，指無限制其出境之必要，亦非可採。
    從而，抗告人限制出境原因尚未消滅，原審裁定駁回其解除限制出境之聲請，自
    無違誤。抗告人仍執前詞，指摘原裁定不當，非有理由，應予駁回。
據上論斷，應依刑事訴訟法第四百十二條，裁定如主文。
中      華      民      國      九十     年   十二    月       四       日
                            臺灣高等法院刑事第五庭
                                審判長法  官  曾  德  水
                                      法  官  趙  功  恆
                                      法  官  林  立  華
右正本證明與原本無異。
不得再抗告。
                                      書記官  廖  月  女
中      華      民      國      九十     年   十二    月       四       日


司法院資訊處製作；財團法人民間司法改革基金會備份。
